臺灣新竹地方法院交通事件裁定        100年度交聲字第336號
原處分機關  交通部公路總局新竹區監理所
異  議  人
即受處分人  百程交通有限公司
法定代理人  陳寶雲
訴訟代理人  陳和順
上列異議人即受處分人因違反道路交通管理處罰條例事件，不服
原處分機關交通部公路總局新竹區監理所中華民國100 年8 月23
日所為之處分（原處分案號：竹監營字第裁50-E00000000號）聲
明異議，本院裁定如下：
    主  文
原處分撤銷。
百程交通有限公司汽車所有人，汽車裝載整體物品超重而未請領
臨時通行證，處罰鍰新臺幣捌仟玖佰元，並記汽車違規紀錄壹次
。
    理  由
一、原處分意旨略以：異議人即受處分人百程交通有限公司所有
    之車牌號碼409-ZC號營業一般大貨車（下稱系爭大貨車），
    因載運超重挖土機，於民國100 年6 月18日下午3 時27分許
    ，在新竹縣竹北市○○路、博愛街口，經新竹縣政府警察局
    交通警察隊員警攔停並會同司機過磅，確認總重33620 公斤
    ，核定重量為21500 公斤，超重達12120 公斤（超載56％）
    ，原處分機關據此以異議人「汽車裝載貨物超過核定重量」
    ，依道路交通管理處罰條例第29條之2 第3 項之規定，裁處
    異議人罰鍰新臺幣（下同）3 萬6 千元，並記汽車違規記錄
    1 次等語。
二、異議意旨略以：汽車裝載貨物應依照其核定之總重量載運，
    若載運貨物超重，自應加以處罰，道路交通管理處罰條例第
    29條之2 第1 項定有明文，但裝載之物若為整體物品時，又
    超過汽車核定裝載之總重量時，該物品既不能分割裝載，自
    應例外在考慮安全之條件下准其裝載，故要求其裝載整體物
    品超重時應請領臨時通行證，此參同條例第29條第1 項第2
    款「裝載整體物品有超重、超長、超寬、超高，而未請領臨
    時通行證，或未懸掛危險標識者」之規定自明，應認同條例
    第29條之2 第1 項係對於汽車裝載超重之一般規定，而第29
    條第1 項第2 款係針對裝載整體物品超重之特別規定。然而
    公路監理機關自96年10月以後停止核發臨行通行證，造成行
    車困擾，原處分機關遽依同條例第29條之2 第3 項據以裁罰
    ，認事用法容有違誤，求為撤銷原處分等語。
三、按汽車裝載整體物品有超重情形，而未請領臨時通行證者，
    處汽車所有人3 千元以上9 千元以下罰鍰，責令改正或禁止
    通行，並記汽車違規紀錄1 次，道路交通管理處罰條例第29
    條第1 項第2 款、第2 項定有明文。
四、經查：
  (一)異議人所有之系爭大貨車於前揭時地因載運挖土機，經舉發
    員警會同過磅，而有超重之情形，業經異議人自承在卷，並
    有新竹縣政府警察局竹縣警交字第E00000000 號舉發通知單
    在卷（見卷第8 頁）可參。又異議人既因誤認公路監理機關
    自96年10月以後停止核發臨行通行證，乃未就系爭大貨車本
    次載運挖土機之行為請領臨時通行證，故異議人就系爭大貨
    車該次載運行為未請領臨時通行證之事實，應堪認定。
  (二)按汽車裝載貨物應依照其核定之總重量載運，若裝載貨物超
    重，影響行車安全，自應加以處罰，道路交通管理處罰條例
    第29條之2 第1 項定有明文；但裝載之物若為整體物品，復
    超過汽車經核定得裝載之總重量時，該物品既不能分割裝載
    ，自應例外在考慮行車安全之條件下准其裝載，故要求其裝
    載整體物品超重時應請領臨時通行證，此參見同條例第29條
    第1 項第2 款規定：「裝載整體物品有超重、超長、超寬、
    超高，而未請領臨時通行證，或未懸掛危險標識」自明。再
    者，同條例第29條第1 項第1 款係規定：「裝載貨物超過規
    定之長度、寬度、高度者」，與前揭同條項第2 款之間，其
    第1 款係指一般貨物（即整體物除外）而言，並未處罰「超
    重」之情形，若有超重，自應依同條例第29條之2 第1 項、
    第3 項規定加以處罰；反之，該第2 款對於「整體物品」之
    「超重」既已處罰，自無再適用同條例第29條之2 第1 項、
    第3 項規定之理（臺灣高等法院98年度交抗字第567 號、97
    年度交抗字第149 號、臺灣高等法院臺中分院98年度交抗字
    第482 號裁定參照）。相較之下，足認該條例第29條之2 第
    1 項係對於汽車載運超重之一般規定，而第29條第1 項第2
    款係針對裝載整體物品超重之特別規定。異議人所有之系爭
    大貨車載運之物為挖土機，係不可分割之整體物，其載運超
    重而未請領臨時通行證，自應依該條例第29條第1 項第2 款
    、第2 項之規定處罰，而非依同條例第29條之2 第1 項、第
    3 項之規定處罰甚明，原處分機關未予詳查，遽依同條例第
    29條之2 第1 項、第3 項規定予以裁罰，容有未洽，本件異
    議為有理由，應將原處分撤銷，並審酌系爭大貨車裝載整體
    物品挖土機超重，逾核定重量12120 公斤（超載56％）而未
    申請臨時通行證之違規情事，違反行政法義務暨對道路交通
    安全所生危險之程度，依法自為裁定如主文第2 項所示。
  (三)原處分機關雖主張本件汽車裝載整體物品有超重，且未請領
    臨時通行證之違規行為，分屬違反「不得裝載超重」之不作
    為義務、「應請領臨時通行證」之作為義務之2 種不同違規
    行為，異議人顯係誤解法律云云，然同條例關於「整體物品
    」之裝載，既已於第29條第1 項第2 款有特別明文處罰，自
    無再另行適用同條例第29條之2 第1 項、第3 項之餘地，此
    乃特別規定優於普通規定之當然結果，業經本院論斷如上，
    是原處分機關顯有誤會，附此敘明。
據上論斷，應依道路交通事件處理辦法第19條前段，裁定如主文
。
中    華    民    國   100    年    12    月    15    日
                  交通法庭法  官  毛松廷
以上正本證明與原本無異。
如不服本裁定，應於裁定送達後5日內向本院提出抗告狀。
中    華    民    國   100    年    12    月    15    日
                          書記官  蕭惠婷